【裁判字號】    99,交聲,35
【裁判日期】    990319
【裁判案由】    違反道路交通管理處罰條例聲明異議
【裁判全文】
臺灣雲林地方法院刑事交通事件裁定      99年度交聲字第35號
移送機關即
原處分機關  交通部公路總局嘉義區監理所雲林監理站
異  議  人
即受處分人  甲○○
上列受處分人因違反道路交通管理處罰條例案件，對於交通部公
路總局嘉義區監理所雲林監理站於民國99年01月12日所為之雲監
裁字第裁72-Z00000000號裁決處分（舉發違反道路交通管理事件
通知單：內政部警政署國道公路警察局98年11月06日公警局交字
第Z00000000 號），聲明異議，本院裁定如下：
    主  文
異議駁回。
    理  由
一、原處分意旨略以：異議人即受處分人甲○○所有之車牌號碼
    Q7-9559 號自小客車（下稱本案自小客車），於民國98年11
    月06日凌晨01時02分，行經國道1 號南向247 至250 公里處
    ，因有「行駛高速公路未依規定變換車道」及「行駛高速公
    路違規使用路肩」之違規行為，為內政部警政署國道公路警
    察局第四警察隊值勤警察依法逕行舉發，嗣交通部公路總局
    嘉義區監理所雲林監理站（下稱原處分機關）以其違規事實
    屬實，依照道路交通管理處罰條例第33條第1 項第4 款、第
    9 款規定，裁處罰鍰新臺幣（下同）6,000 元，並依同條例
    第63條第1 項第1 款規定，記違規點數1 點。
二、聲明異議意旨略以：本案自小客車雖有於上揭時間，行經國
    道1 號上開路段，但異議人於違規當日將本案自小客車借給
    綽號「阿華」之友人，異議人不知其真實姓名年籍資料，綽
    號「阿華」之人亦不接聽電話，無法聯繫，異議人並未駕駛
    本案自小客車，亦無違規行為云云，爰請求撤銷原處分。
三、按汽車行駛於高速公路、快速道路或設站管制之道路，不遵
    使用限制、禁止、行車管制或設站管制事項之管制規則而有
    未依規定變換車道、未依規定使用路肩行為者，處汽車駕駛
    人新臺幣3,000 元以上6,000 元以下罰鍰，道路交通管理處
    罰條例第33條第1 項第4 款、第9 款定有明文。又汽車駕駛
    人之行為不服指揮稽查而逃逸，當場不能或不宜攔截製單舉
    發者，得逕行舉發。第1 項逕行舉發，應記明車輛牌照號碼
    、車型等可資辨明之資料，以汽車所有人為被通知人製單舉
    發。本條例之處罰，受舉發違反道路交通管理事件之受處罰
    人，認為受舉發之違規行為應歸責他人者，應於舉發違反道
    路交通管理事件通知單應到案日期前，檢附相關證據及應歸
    責人相關證明文件，向處罰機關告知應歸責人，處罰機關應
    即另行通知應歸責人到案依法處理。逾期未依規定辦理者，
    仍依本條例各該違反條款規定處罰，道路交通管理處罰條例
    第7 條之2 第1 項第4 款前段、第4 項、第85條第1 項分別
    規定甚明。又道路交通管理處罰條例之處罰，受舉發違反道
    路交通管理事件之被通知人，認為受舉發之違規行為應歸責
    他人者，應於通知單記載之應到案日期前，檢附相關證據及
    足資辨識、通知應歸責人之證明文件，向處罰機關告知應歸
    責人，處罰機關應即另行通知應歸責人到案依法處理，逾期
    未依規定辦理者，仍依本條例各該違反條款規定處罰則。此
    為違反道路交通管理事件統一裁罰基準及處理細則第36條所
    明定。
四、本院之判斷：
(一)、證人李青憲即本案舉發警察於本院審理時具結證稱：這件是
    與同事莊浚輝2 人一起舉發，當時我們在收費站執行路檢勤
    務，發現本案自小客車內駕駛及乘客均未繫安全帶，我們叫
    駕駛停往右邊的封閉車道受檢，他沒停，通過收費站以後，
    該車加速往前逃逸，我跟小隊長莊浚輝馬上上車跟在他後面
    ，他時速大約150 公里以上，我們不敢攔車，一路在後面追
    ，他在車陣中穿梭，未依規定變換車道，都沒打方向燈，行
    駛約2 公里，沿途開車非常快，應該知道我們在後面追逐，
    後來他就從內側車道變換到外側車道及路肩行駛，行駛路肩
    約1 公里後，從大林交流道下去，他下交流道以後，我們就
    依規定離開轄區（未追下高速公路）；另有舉發「駕駛人及
    前座乘客均未繫安全帶」。至於車上駕駛者之特徵，證人李
    青憲又證稱：車上有2 個男性，其中1 人左邊臉有胎記，是
    否為駕駛人已經忘記。證人李青憲並提出未繫安全帶違規之
    編號Z00000000 號舉發違規通知單、收費站之監視器錄影光
    碟為佐，復有該錄影光碟翻拍照片1 幀為證。證人莊浚輝即
    本案另名舉發警察於本院審理時亦具結證述：是我帶班，當
    時是李青憲駕駛，攔他不停我們就尾隨，跟李青憲講的一樣
    ，沒有補充；我確定他有違規變換車道及違規行駛路肩。證
    人李青憲、莊浚輝2 人證述內容均屬翔實，互核一致。且異
    議人左臉有痣，體積不小，一望即知。是證人李青憲證述車
    內駕駛或前座乘客男士臉上有胎記一事，更有徵憑。衡諸李
    青憲站在車外，其所得觀看清楚之對象乃駕駛人，前座乘客
    距其較遠，欲看清楚前座乘客臉上有胎記較為困難，當信李
    青憲當時所見左臉有黑色印記之人即為異議人之真實性極高
    。異議人亦陳稱綽號「阿華」之人臉上無痣，堪信當時駕駛
    應非綽號「阿華」之人，而係異議人。況異議人亦自承其已
    繳納前開「未繫安全帶」之違規罰鍰3,000 元，本件罰鍰6,
    000 元其繳不起。是異議人若非駕駛人，其何必繳納該筆「
    未繫安全帶」之罰鍰，而未對該處分一併聲明異議？是異議
    人純粹因無力繳納本件罰鍰而聲明異議之可能性非常之高。
(二)、又執勤警察係依法執行公務，與異議人並不相識，素無怨隙
    ，且目睹及取締異議人上開違規情事，應無設詞攀誣、或虛
    構違規事實以陷害異議人之理，況警察執行公務本身受行政
    懲處責任之監督，到庭具結作證更以刑罰擔保其真實性，殊
    無甘冒行政懲處及刑法偽證罪責任而刻意誣陷異議人之必要
    ，是證人前揭證述應無浮誇、誣陷之可能，應堪予採信，異
    議人所有之本案自小客車確有於上揭時、地為上述之違規事
    實，應可認定。又本案舉發警察對本案自小客車未能在違規
    時當場攔下，而採逕行舉發方式，乃為維護道路交通之行車
    安全，屬當場有不宜攔停之情況，依道路交通管理處罰條例
    第7 條之2 第1 項第4 款之規定，自得予以逕行舉發，且舉
    發依法並不以附有如照片等科學儀器取得證據資料證明為必
    要，此由該等條文及同條項第7 款、第4 項之規定相對照自
    明。異議人抗辯警方沒有錄影不能為證，尚無可取。
(三)、依前開規定，異議人本有提出綽號「阿華」之人之義務，然
    異議人對綽號「阿華」之人的姓名年籍等資料，毫無所悉，
    僅稱「阿華」為其工地之友人，不太熟，其在莿桐鄉工地將
    車借給「阿華」，異議人甚至表示，其已無法聯繫「阿華」
    。然衡情，車輛乃一般人普遍且重要之交通工具，又具有一
    定之價值，尤其異議人在工地工作，沒有車輛使用幾乎無法
    工作賺錢，若無相當交情或一定利益上或急難上之考量，一
    般人實不太可能將車輛借予「不知對方姓名年籍」、「不太
    熟」、「事後無從聯繫」之人，異議人自不例外。況且，本
    案違規時間點是在凌晨01點02分，地點是在國道1 號高速公
    路，借車予不熟之人在如此深夜行駛高速公路，可能性更顯
    低微。再者，如前所述，若真有「阿華」之人為駕駛者，異
    議人理應對「未繫安全帶」之違規處分（罰鍰3,000 元）向
    綽號「阿華」之人追討，對該項違規處分先行聲明異議，而
    非又見本件處分書面才聲明異議。異議人因繳不起本件罰鍰
    而杜撰綽號「阿華」之人為駕駛者之可能性極高，其抗辯無
    從採信。
五、綜上所述，異議人駕駛本案自小客車確有於上述時、地，有
    「行駛高速公路未依規定變換車道」及「行駛高速公路違規
    使用路肩」之違規行為，事證明確，應堪認定。異議人之異
    議為無理由，應予駁回。
六、應依道路交通管理處罰條例第87條第2 項、道路交通案件處
    理辦法第19條，裁定如主文。
中    華    民    國    99    年    3     月    19    日
                    交通法庭    法  官  侯廷昌
以上正本證明與原本無異。
如不服本裁定，應於裁定送達後5 日內向本院提出抗告狀（須附
繕本）。
                                書記官  李達成
中    華    民    國    99    年    3     月    19    日

司法院資訊處製作；財團法人民間司法改革基金會備份。
